臺灣屏東地方法院刑事判決
111年度易字第103號
公  訴  人  臺灣屏東地方檢察署檢察官
被      告  陳建中


上列被告因違反毒品危害防制條例案件，經檢察官聲請以簡易判
決處刑（109年度偵字第6575號），惟本院認不宜依簡易判決處
刑（本院原受理案號：110年度簡字第1375號），改為適用通常
程序審判，判決如下： 
    主  文
陳建中無罪。 
    理  由
一、聲請簡易判決處刑意旨略以：被告陳建中明知非經許可不得
    持有毒品，竟基於持有第三級毒品愷他命純質淨重5公克以
    上之犯意，於民國109年4月5日12時許，在高雄市仁武區之
    某處，以新臺幣2萬元之代價，自真實姓名年籍均不詳、綽
    號「大頭」之人處，購得第三級毒品愷他命8包（毛重共64.
    8公克，其中3包亦檢出第二級甲基安非他命及甲氧基甲基安
    非他命【MMA】成分，惟此部分犯行，將為被告施用第二級
    甲基安非他命之犯行所吸收；其中1包之愷他命純度約92.55
    ％，檢驗前愷他命之總純質淨重約10.758公克，其他7包因未
    建立相關檢測方法，無法定量其純質淨重）而持有之。嗣經
    警於109年4月9日3時15分許對被告攔檢盤查，並經其同意執
    行搜索，當場扣得上揭愷他命8包、吸食器2組、K盤1個等物
    ，始悉上情。因認被告涉有毒品危害防制條例第11條第5項
    之持有第三級毒品純質淨重5公克以上罪嫌。
二、按行為後法律有變更者，適用行為時之法律，但行為後之法
    律有利於行為人者，適用最有利於行為人之法律，刑法第2
    條第1項定有明文。本件被告行為後，毒品危害防制條例第1
    1條業經立法院修正，並由總統於109年1月15日以總統華總
    一義字第10900004091號令公布施行，於同年7月15日生效。
    修正前毒品危害防制條例第11條第5項規定：「持有第三級
    毒品純質淨重二十公克以上者，處三年以下有期徒刑，得併
    科新臺幣三十萬元以下罰金」，修正後毒品危害防制條例第
    11條第5項規定：「持有第三級毒品純質淨重五公克以上者
    ，處二年以下有期徒刑，得併科新臺幣二十萬元以下罰金」
    。修正後之法規已將持有第三級毒品罪之要件「持有純質淨
    重二十公克以上」，修正為「持有純質淨重五公克以上」，
    經比較新舊法結果，此部分以修正前規定有利於被告，是依
    上開說明，本件應適用109年1月15日修正前之毒品危害防制
    條例第11條第5項之持有第三級毒品純質淨重20公克以上罪
    論斷。公訴意旨認本件應適用修正後之毒品危害防制條例第
    11條第5項之持有第三級毒品純質淨重5公克以上罪論斷，容
    有誤解，合先敘明。
三、次按行為之處罰，以行為時之法律有明文規定者為限；又不
    能證明被告犯罪或其行為不罰者，應諭知無罪之判決，刑法
    第1條前段、刑事訴訟法第301條第1項分別定有明文。
四、訊據被告對於其因購買而持有前揭第三級毒品，且經警查獲
    之事實，業已坦承不諱（見臺灣橋頭地方檢察署偵卷第25頁
    及反面、本院卷第36、40頁），復有自願受搜索同意書、搜
    索扣押筆錄、扣押物品目錄表、扣案物及現場蒐證照片、查
    獲施用（持有）毒品案件經過情形紀錄表、車輛詳細資料報
    表等件附卷可稽（見警卷第6、7至9、24至29、30、38頁）
    ，及如附表編號1至8所示之物扣案可佐。又附表編號1至8所
    示之物經送鑑定結果，除附表編號5所示之物未檢出第三級
    毒品成分外，其餘均有檢出第三級毒品成分（毒品種類、檢
    驗前、後淨重及檢驗前總純質淨重均詳如附表各編號所示）
    ，此亦有高雄市立凱旋醫院109年5月25日高市凱醫驗字第64
    366號濫用藥物成品檢驗鑑定書在卷為憑（見臺灣橋頭地方
    檢察署偵卷第47至49頁）。是上開事實，固均堪以認定。
五、惟查，本件被告持有聲請意旨所指如附表編號1所示之白色
    粉末1包，雖含第三級毒品愷他命（Ketamine）成分，然其
    檢驗前總純質淨重僅約10.758公克，並未達20公克，此有前
    揭濫用藥物成品檢驗鑑定書附卷可佐，為109年1月15日修正
    前毒品危害防制條例第11條第5項所不處罰，是被告於斯時
    持有第三級毒品愷他命之行為，並非刑事處罰之對象，被告
    所為應依毒品危害防制條例第11條之1第2項規定課以行政罰
    ，而無從以刑事罪責論處。
六、綜上所述，被告雖有聲請意旨所指持有第三級毒品之行為，
    然依照修正前毒品危害防制條例之規定，被告之行為應屬不
    罰，揆諸前揭說明，自應為被告無罪之諭知。
七、至聲請意旨固聲請就扣案毒品依法宣告沒收，惟就如附表各
    編號所示含有第二級毒品成分之物，自應在被告所犯施用第
    二級毒品部分宣告沒收，另就附表各編號所示含有第三級毒
    品成分之物，應依社會秩序維護法之相關規定，宣告沒入，
    併予指明。
據上論斷，應依刑事訴訟法第452條、第301條第1項，判決如主
文。
本案經檢察官鍾佩宇聲請簡易判決處刑，由檢察官潘國威到庭執
行職務。　
中　　華　　民　　國　　111 　年　　4 　　月　　22　　日
                  刑事第一庭    法  官  楊宗翰
以上正本證明與原本無異。　　　　　　　 
如不服本判決應於收受判決後20日內向本院提出上訴書狀，並應
敘述具體理由；其未敘述上訴理由者，應於上訴期間屆滿後20日
內向本院補提理由書（均須按他造當事人之人數附繕本）「切勿
逕送上級法院」。
中　　華　　民　　國　　111 　年　　4 　　月　　22　　日
                                書記官  李家維
附表
編號 物品名稱 數量 備註 1 白色粉末 1包 ⑴檢出第三級毒品愷他命（Ketamine）成分。 ⑵檢驗前淨重11.624公克、檢驗後淨重11.603公克。 ⑶Ketamine,純度約92.55%，檢驗前總純質淨重約10.758公克(純質淨重係淨重乘以純度計算所得)，純度係以自由鹼計算。 2 白色結晶 1包 ⑴未檢出第三級毒品愷他命成分。 ⑵檢出第三級毒品2-f1uorodesch1oroketamine成分。 ⑶檢驗前淨重12.413公克、檢驗後淨重12.392公克。 ⑷檢出2-f1uorodeschloroketamine，因未建立相關檢測方法，無法定量其純質淨重 　。 3 咖啡色粉末    1包 ⑴未檢出第三級毒品愷他命成分。 ⑵檢出第二級毒品曱氧基曱基安非他命(MMA)、第三級毒品Mephedrone、3,4-亞曱基雙氧苯基乙基胺戊酮(N-Ethylpentylone)、第五級毒品3,4-Methy1enedioxy-N-benzylcathinone成分。 ⑶檢驗前淨重0.342公克、檢驗後淨重0.325公克。 ⑷Mephedrone，純度約4.33%，檢驗前總純質淨重約0.015公克（純質淨重係淨重乘以純度計算所得），純度係以自由鹼計算。 ⑸其餘檢出項目，因未建立相關檢測方法，無法定量其純質淨重。 4 咖啡色粉末    1包 ⑴未檢出第三級毒品愷他命成分。 ⑵檢出第二級毒品曱氧基曱基安非他命(MMA)、第三級毒品Mephedrone、3,4-亞曱基雙氧苯基乙基胺戊酮(N-Ethylpentylone)、第五級毒品3,4-Methy1enedioxy-N-benzylcathinone成分。 ⑶檢驗前淨重0.372公克、檢驗後淨重0.351公克。 ⑷Mephedrone，純度約8.64%，檢驗前總純質淨重約0.032公克（純質淨重係淨重乘以純度計算所得)，純度係以自由計鹼算。 ⑸其餘檢出項目，因未建立相關檢測方法，無法定量其純質淨重。 5 白色結晶   1瓶 ⑴未檢出第三級毒品愷他命成分。 ⑵檢出第二級毒品曱基安非他命(Methamphetamine)成分。 ⑶檢驗前淨重1.330公克、檢驗後淨重1.310公克。       6 藍色沖泡飲品     1包 ⑴未檢出第三級毒品愷他命成分。 ⑵檢出第三級毒品Mephedrone、4-methyl-N,N-dimethylcathinone成分。 ⑶檢驗前淨重8.127公克、檢驗後淨重7.177公克。 ⑷Mephedrone，純度約2.08%，檢驗前總純質淨重約0.169公克（純質淨重係淨重乘以純度計算所得），純度係以自由鹼計算。 ⑸檢出4-methyl-N,N-dimethylcathinone，因未建立相關檢測方法，無法定量其純質淨重。 7 藍色沖泡飲品    1包 ⑴未檢出第三級毒品愷他命成分。 ⑵檢出第三級毒品Mephedrone4-methyl-N,N-dimethylcathinone成分。 ⑶檢驗前淨重8.864公克、檢驗後淨重7.589公克。 ⑷Mephedrone，純度約0.42%，檢驗前總純質淨重約0.037公克（純質淨重係淨重乘以純度計算所得），純度係以自由鹼計算。 ⑸檢出4-methyl-N,N-dimethylcathinone，因未建立相關檢測方法，無法定量其純質淨重。 8    藍色沖泡飲品 1包 ⑴未檢出第三級毒品愷他命成分。 ⑵檢出第三級毒品Mephedrone4-methyl-N,N-dimethylcathinone成分。 ⑶檢驗前淨重8.918公克、檢驗後淨重7.794公克。 ⑷Mephedrone，純度約1.65%，檢驗前總純質淨重約0.147公克（純質淨重係淨重乘以純度計算所得），純度係以自由鹼計算。 ⑸檢出4-methyl-N,N-dimethylcathinone，因未建立相關檢測方法，無法定量其純質淨重。